【裁判字號】    90,易,1564
【裁判日期】    900621
【裁判案由】    詐欺
【裁判全文】
臺灣臺中地方法院刑事判決                          九十年度易字第一五六四號
    公  訴  人  臺灣臺中地方法院檢察署檢察官
    被      告  乙○○
右列被告因詐欺案件，經檢察官提起公訴（九十年度偵緝字第一二三號），本院判決
如左：
    主  文
乙○○無罪。
    理  由
一、公訴意旨略以：被告乙○○意圖為自己不法之所有，並基於概括犯意，自民國八
    十八年十一月二日起至八十九年七月十一日止，連續多次前往臺中縣東勢鎮○○
    街二四三巷五九之三號甲○○○之住處等地，以「林正源」、「詹先生」名義，
    向甲○○○、李張阿谷及管阿犁等人購買水果，先以購買少量水果按時支付貨款
    之方式取得李張阿谷、管阿犁等人之信任，使甲○○○、李張阿谷、管阿犁等人
    陷於錯誤而將水果寄往臺北縣三重市○○路一一一號「南勝水果行」，或由乙○
    ○親自到臺中縣東勢鎮農會冰庫、甲○○○等人住處冰庫載運，期間乙○○共詐
    得新臺幣（下同）九十一萬三千二百四十元之水果。嗣因乙○○未按時付款或所
    交付之支票遭退票後，經甲○○○等人循線追查或提出告訴後始發現上情。因認
    被告乙○○涉犯刑法第三百三十九條第一項之詐欺取財罪嫌。
二、按犯罪事實應依證據認定之，無證據不得推定其犯罪事實；不能證明被告犯罪者
    ，應諭知無罪之判決，刑事訴訟法第一百五十四條、第三百零一條第一項分別定
    有明文。又認定不利於被告之事實，須依積極證據，苟積極證據不足為不利於被
    告事實之認定時，即應為有利於被告之認定，更不必有何有利之證據；認定犯罪
    事實所憑之證據，雖不以直接證據為限，間接證據亦包括在內，然而無論直接或
    間接證據，其為訴訟上之證明，須於通常一般之人均不致有所懷疑，而得確信為
    真實之程度者，始得據為有罪之認定；再事實之認定，應憑證據，如未能發現相
    當證據，或證據不足以證明，自不能以推測或擬制之方法，以為裁判之基礎；另
    刑法第三百三十九條第一項詐欺罪之成立，以意圖為自己或第三人不法所有，以
    詐術使人將本人或第三人之物交付為要件。所謂以詐術使人交付，必須被詐欺人
    因其詐術而陷於錯誤，若其所用方法，不能認為詐術，亦不致使人陷於錯誤，即
    不構成該罪，最高法院分別著有三十年上字第八一六號、七十六年台上字第四九
    八六號、四十年台上字第八六號、四十六年台上字第二六０號判例可資參照。
三、公訴人認被告乙○○涉犯右揭罪嫌，無非以右揭事實業據告訴人甲○○○、李張
    阿谷、管阿犁等人於警、偵訊時指訴綦詳，並有出貨明細、貨品出廠憑單及被告
    親自書寫「林正源」地址等資料之紙條一張附卷可稽；且參諸被告以「林正源」
    「詹先生」之假名向告訴人等人購買水果，於得手後即避不見面，而本件係檢察
    官及臺中縣警察局東勢分局依告訴人提供之行動電話號碼始查悉被告之真實姓名
    ，若被告向告訴人等購買水果時無詐欺之不法所有意圖，何須以假名為之，以圖
    避免告訴人之追查等為其論據。訊據被告乙○○堅決否認有何詐欺取財犯行，辯
    稱：伊是中盤批發商，向果農購買水果後再賣給一般零售商，從中賺取一成利潤
    ；是因遭下游水果商倒債，所以無力清償積欠告訴人的貨款；伊未以林正源名義
    作生意，因為林正源是梨山人，也是介紹人，所以才會說出他的姓名；又伊的房
    子被拍賣，所以未住在戶籍地，並非避不見面；甲○○○之欠款數額無誤，但伊
    僅欠管阿犁八萬三千九百五十五元，僅欠李張阿谷十八萬一千七百七十五元等語
    。
四、經查：
（一）被告乙○○向告訴人甲○○○購買水果時所交付之紙條一張（見八十九年度他
      字第七三一號偵查卷第六頁），其上雖記載「林正源」字樣，但同時留有00
      00－000000號行動電話以供聯絡，而該行動電話門號之申請人即為被
      告本人，此有台灣大哥大股份有限公司之行動電話服務申請書影本一紙在卷可
      稽（見同上偵查卷第四十一頁）。被告對此辯稱因林正源是梨山人，且是介紹
      人，所以才會在紙條上留下「林正源」姓名。本院參酌一般人於初次交易時多
      會攀附關係，以使對方不致故意抬高售價，且可爭取較大議價空間之交易習慣
      ；及被告係留下以本人名義申請之行動電話門號供作聯絡之用，其若有意詐騙
      告訴人，當不致於留給告訴人該可輕易追查之行動電話號碼等情綜合判斷，認
      被告所辯上情，尚非無據。
（二）被告經公訴人提起本件公訴後，於本院審理時，經與告訴人三人會算積欠貨款
      如下：(1)被告欠甲○○○共四十八萬元、(2)被告欠李張阿谷共二十二萬元、(3)
      被告欠管阿犁共八萬三千九百五十五元；又被告與告訴人三人於九十年五月二
      十四日達成和解，情形如下：(1)被告於和解當日先償付甲○○○現金四萬元，
      餘款分七期償還、(2)被告於和解當日先償付李張阿谷四萬元，餘款分三期償還
      、(3)被告於和解當日償付管阿犁全部欠款八萬三千九百五十五元，此有和解書
      三紙附卷可稽。本院審酌被告事後積極與告訴人達成民事和解，並取得告訴人
      諒解，故認被告所辯是因一時經濟困難以致無力償還債務等語，足堪採信。
五、綜上所述，本件應屬民事債務糾紛至明。公訴人所舉證據，尚不足以證明被告涉
    犯詐欺取財罪責，本院復查無證據證明被告有此犯行。不能證明被告犯罪，應諭
    知無罪之判決。
據上論斷，應依刑事訴訟法第三百零一條第一項，判決如主文
中      華      民      國      九十      年      六    月    二十一    日
                                        法  官  游  文  科
右正本證明與原本無異。
如不服本判決，應於送達後十日內向本院提出上訴狀（須附繕本），上訴於臺灣高等
法院臺中分院
                                        書記官
中      華      民      國      九十      年      六    月    二十一    日


司法院資訊處製作；財團法人民間司法改革基金會備份。
